【裁判字號】    99,聲,124
【裁判日期】    990729
【裁判案由】    聲請迴避
【裁判全文】
臺灣高雄地方法院民事裁定               99年度聲字第124號
聲  請  人  甲○○
聲請人與高雄市政府警察局苓雅分局、高雄市政府及吳政芳間請
求國家賠償事件，聲請人聲請法官迴避，本院裁定如下：
    主  文
聲請駁回。
    理  由
一、聲請意旨略以：聲請人與高雄市政府警察局苓雅分局、高雄
    市政府及吳政芳間請求國家賠償事件，現由本院以99年度審
    重國字第1 號事件（下稱系爭國賠事件）審理中。但系爭事
    件承辦法官於99年度審救字第59號訴訟救助事件（下稱系爭
    訴訟救助事件）中，舞文弄墨，無視於大法官釋字第137 號
    解釋，置最高法院29年度抗字第179 號及43年度台抗字第15
    2 號判例不顧，完全偏頗認作主張，已不適合承辦系爭國賠
    事件，爰依民事訴訟法第33條第1 項第2 款規定，聲請該承
    辦法官迴避。
二、按民事訴訟法第32條第1 項第2 款所謂足認法官執行職務有
    偏頗之虞之情形，係指法官於訴訟之結果或訴訟標的有特別
    利害關係，或與當事人之一造有親交嫌怨等客觀事實，或基
    於其他情形客觀上足使人疑其為不公平之審判者而言。若僅
    憑當事人之主觀臆測或不滿意法官進行訴訟遲緩或認法官指
    揮訴訟欠當，則不得謂其有偏頗之虞。且此種迴避原因，依
    同法第34條第2 項、第284 條之規定，應提出能即時調查之
    證據以釋明之。
三、本件聲請人聲請承辦法官迴避，無非以承辦法官在系爭訴訟
    救助事件中採取之法律意見，不利於聲請人，故認有偏頗之
    虞為其論據。而按，法官於訴訟救助案件，所應審酌者，為
    訴訟救助之聲請人是否「無資力支出訴訟費用」，而符合訴
    訟救助之要件；然系爭國賠事件依聲請人主張之事實觀之，
    法官所應審酌者為「公務員是否於執行職務行使公權力時，
    因故意或過失不法侵害人民自由或權利」，致公務員與政府
    機關須負連帶損害賠償責任。兩者於事實認定及法律之適用
    ，均迥不相同，自不能以系爭國賠事件承辦法官曾於系爭訴
    訟救助事件中採認不利於聲請人之法律見解，即推論其於系
    爭國賠事件中，亦將為不利聲請人之認定。再者，系爭事件
    迄今僅進行書狀交換程序，尚未開庭，聲請人未與承辦法官
    有所接觸，即認其有偏頗之虞，顯屬憑空臆測。此外，聲請
    人未具體指摘承辦法官於上開民事事件，有何基於與他造之
    特別情誼或與聲請人間之特別怨隙，致為偏頗之情事，是聲
    請人徒以主觀臆測逕認承辦法官執行職務有偏頗之虞，即屬
    無據。從而，聲請人聲請承辦法官迴避，為無理由，應予駁
    回。
四、依民事訴訟法第95條、第78條，裁定如主文。
中    華    民    國    99    年    7     月    29    日
                  民事第六庭  審判長法  官  李昭彥
                                    法  官  洪榮家
                                    法  官  李育信
正本係照原本作成。
如對本裁定抗告須於裁定送達後10日內向本院提出抗告狀，並繳
納裁判費新台幣1,000元。
中    華    民    國    99    年    7     月    29    日
                                    書記官  林玉珊

司法院資訊處製作；財團法人民間司法改革基金會備份。
